【裁判字號】    89,停,6
【裁判日期】    890914
【裁判案由】    聲請停止執行
【裁判全文】
臺中高等行政法院裁定                             民國八十九年度停字第六號
    聲  請  人  甲○○
    代  理  人  廖海洪
                乙○○律師
                劉惠利律師
    相  對  人  台中市政府
    代  表  人  丙○○
    代  理  人  陳隆秋
                薛政宜
                劉政達
右當事人間因都市計劃事件，聲請人聲請停止原處分之執行，本院裁定如左︰
    主  文
聲請駁回。
聲請程序費用由聲請人負擔。
    理  由
一、按行政訴訟繫屬中，行政法院認為原處分或決定之執行，將發生難於回復之損害
    ，且有急迫之情事者，得依職權或依聲請裁定停止執行。但於公益有重大影響，
    或原告之訴在法律上顯無理由者，不得為之，行政訴訟法第一百十六條第二項定
    有明文。
二、本件聲請及補充理由意旨略以：查相對人即原處分機關台中市政府為辦理台中市
    第四六號公園工程，雖於民國七十九年五月十四日以（七九）府地用字第三九八
    一三號公告徵收，徵收聲請人所有坐落台中市○區○○段五四之六四、五一、一
    七、一六及東昇段九之十、五號等地號土地，及聲請人之父廖將茂所有坐落前開
    土地上建物即門牌號碼台中市○○路○段一○○之二號房屋，嗣廖將茂於八十二
    年間去世，聲請人及訴外人廖海洪、廖錫岳本於繼承之法律關係，繼承廖將茂之
    權利義務。因該徵收土地程序有違土地法第二百三十三條之規定及大法官會議釋
    字第一一○號第二段等意旨，相對人顯未於公告完畢後十五日內將應補償費發給
    完竣，該徵收土地核准案，應已失其效力。聲請人已向鈞院起訴請求撤銷訴願、
    再訴願決定及原處分，惟相對人日前已完成第一、二期公共設施保留地地上物拆
    除工作，即將進行拆除聲請人等人所有位於台中市○○路○段一○○之二號之房
    屋，倘續為執行拆除地上建物，勢必造成聲請人難以回復之損害，且對公益並無
    重大影響。又台中市西區綠園林立，如美術館、文化中心、自然科學博物館等大
    面積公共設施早已相繼完成，如此西區公園預定地所佔面積比例已超過其他區，
    是以聲請人所有之土地是否改建為公園，並不會改變台中市西區人民之休閒活動
    。倘聲請人所有之房屋遭受拆除，聲請人即失住所，全家大小無法依靠，賴以謀
    生數十年之商店根基，亦全部毀滅，縱將來鈞院認聲請人之本案訴訟有理由，亦
    已受難以回復之損害，且聲請人世居當地，其對故居之感情，非金錢可得彌補，
    為此狀請鈞院速為停止執行之裁定等語。相對人則以台中市政府八八府工都字第
    一一八五二○號公告，並未變更原來公四十六公園用地之都市計劃，公四十六公
    園用地均早已依法徵收，公園用地內土地及地上物之補償費亦已發放完畢，因聲
    請人拒領，台中市政府已依法將補償費向台灣台中地方法院辦理提存。又本案公
    四十六公園用地之拆除作業，現在仍由承辦人員簽辦中，目前尚未決定拆除日期
    ，聲請人聲請停止執行拆除並無理由等語置辯。
三、經查台中市政府八十八年九月二十日八八府工都字第一一八五二○號公告，係依
    都市計劃法第二十六條之規定定期通盤檢討結果所為之公告，其公告內容仍保留
    公四十六為公園用地，並未變更原來台中市政府於七十九年五月十四日以七九府
    地用字第三九八一三號公告公四十六為公園用地之都市計劃，此業經相對人之代
    理人陳隆秋陳明在卷，復有監察院之調查意見書及該公告附卷可稽。因此上開台
    中市政府八八府工都字第一一八五二○號公告既未變更都市計劃之內容，並未增
    加聲請人之負擔，或另致聲請人之權益遭受不當或違法之損害，依司法院大法官
    會議第一五六號解釋之意旨，自不得提起訴願、再訴願及行政訴訟，聲請人一再
    提起訴願，均經訴願、再訴願機關從程序上予以駁回，此亦有訴願、再訴願訴決
    定書附卷可稽。從而聲請人不服再訴願決定，復對之提起行政訴訟，其訴顯無理
    由。依首開法條但書之規定，聲請人即不得提起本件停止執行之聲請。
四、至於聲請人陳稱相對人徵收土地程序有違土地法第二百三十三條之規定及大法官
    會議釋字第一一○號第二段等意旨，相對人顯未於公告完畢後十五日內將應補償
    費發給完竣，該徵收土地核准案，應已失其效力。又原處分之執行將發生難於回
    復之損害，且有急迫之情形，並於公益無重大之影響等語。惟本件聲請人據以聲
    請停止執行之本案行政訴訟，既經本院以聲請人所提起之行政訴訟，其訴顯無理
    由而駁回聲請人之聲請，已如前述，則聲請人此部分之主張即無加以斟酌之必要
    ，併此敘明。
五、依行政訴訟法第一百十六條第三項、第九十八條第三項前段、第一百零四條、民
    事訴訟法第九十五條，裁定如主文。
中      華      民      國      八十九    年      九    月      十四    日
                           臺中高等行政法院第 二 庭
                                審 判 長 法  官   沈水元
                                         法  官   王德麟
                                         法  官   林秋華
右為正本，係照原本作成。
如不服本裁定，得於裁定送達後十日內向本院提出抗告。並應繳納送達用雙掛號郵資
拾份。
中      華      民      國      八十九    年      九    月      十四    日
                                     法院書記官   陳鼎鈞


司法院資訊處製作；財團法人民間司法改革基金會備份。
